臺灣桃園地方法院刑事判決　　　　　　 94年度易緝字第144號
公　訴　人　台灣桃園地方法院檢察署檢察官
被　　　告　甲○○
上列被告因違反著作權法案件，經檢察官提起公訴（81年度偵字
第6417號），本院判決如下：
    主  文
本件免訴。
    理  由
一、公訴意旨略以：被告甲○○係中壢市○○路213 號「新時代
    樂器行」之負責人，竟未經博德曼股份有限公司等人之同意
    或授權，擅自於81年4 月間起，基於概括之犯意，在上址擺
    設重製附表所示博德曼股份有限公司、滾石有聲出版社有限
    公司、寶麗金唱片股份有限公司、點將股份有限公司、福茂
    唱片出版社、波麗佳音股份有限公司、飛碟企業股份有限公
    司、喜馬拉雅音樂事業股份有限公司及科藝百代股份有限公
    司所享有「只記今朝笑」、「感受」…等曲名之錄音帶及CD
    雷射唱片，售與不特定之顧客牟利，嗣於81年6 月16日下午
    ，為警持搜索票前往上址查獲，並扣得1990最佳男歌星等4
    片雷射唱片，並經被害人提出告訴。因認被告涉犯著作權法
    第38條第2 項之銷售擅自重製他人之他人著作罪嫌。
二、新舊法比較適用：
（一）按行為後法律有變更者，適用裁判時之法律。但裁判前之
      法律有利於行為人者，適用最有利於行為人之法律，刑法
      第2條第1項設有明文。
（二）查本件被告之犯罪時間為81年4 月至81年6 月16日，迄今
      著作權法歷經多次之修正，就被告所為之散布侵害他人著
      作權之物之行為，其處罰規定亦迭經多次之法律修正（詳
      如附表所示），依被告行為時所構成者，應係適用81年6
      月10日修正公布之著作權法，違反該法第87條規定第2 款
      規定，而應依該法第93條第3 款規定處罰，其法定刑為「
      二年以下有期徒刑，得併科新臺幣10萬元以下罰」（檢察
      官誤論以81年6 月10日修正前之著作權法第38條第2 項，
      容有未洽）；嗣於82年4 月24日、87年1 月21日及90年11
      月12日修正公布之著作權法，雖就第87條有所修正，惟就
      散布侵害著作權之物之行為，構成要件及法定刑均未修正
      ；迄至92年7 月9 日修正公布之著作權法，雖於93條之規
      定法定刑有拘役刑之增訂，然另增訂第91條之1 之規定，
      專就意圖營利而散布光碟重製物之行為設有處罰，法定刑
      為「三年以下有期徒刑、拘役，或併科新臺幣150 萬元以
      下罰金」；直至93年9 月1 日公布修正之著作權法（即現
      行法），則就散布光碟重製物之行為，提高法定刑為「六
      月以上三年以下有期徒刑，得併科新台幣20萬元以上200
      萬元以下罰金」。
（三）是被告行為後，法律已有變更，比較被告行為時及本件裁
      判時法律，應適用被告行為時即81年6 月10日所修正公布
      之著作權法第93條較為有利。
三、按案件時效已完成者，應諭知免訴之判決，並得不經言詞辯
    論為之，刑事訴訟法第302 條第2 款、第307 條定有明文。
    經查，公訴人雖認被告涉有上開違反著作權法罪嫌。然查，
    被告犯行應適用者為81年6 月10日所修正公布之著作權法第
    93 條 之規定，業如前述，其最高法定刑為2 年，其追訴權
    時效期間，依刑法第80條第1 項第4 款規定為5 年；而被告
    因逃匿，經本院於82年9 月27日發佈通緝，致審判之程序不
    能繼續進行，依刑法第83條第1 項、第3 項規定，追訴權之
    時效停止原因繼續存在之期間達時效期間4 分之1 者，停止
    原因視為消滅之規定，應一併計算該項追訴期間4 分之，計
    為6年3月。又追訴權之時效自開始實施偵查日起，至本院發
    佈通緝日之前1 日止，不發生時效進行之問題（司法院29年
    院字第1963號及大法官會議釋字第138 號解釋意旨參照），
    是本件自公訴人於81年5 月18日開始實施偵查之日起（見臺
    灣桃園地方法院檢察署81年度他字第262 號偵查卷宗內附之
    收案章戳），至本院於82年9 月27日發佈通緝之前1 日止，
    計1 年4 月11日，應一併加計之，計為7 年7 月11日，而自
    被告行為時（81年6 月16日）迄今已逾7 年7 月11日，是本
    案現已逾追訴權時效。依照首開說明，本件爰不經言詞辯論
    ，逕為諭知免訴之判決。
四、據上論斷，應依刑事訴訟法第302 條第2 款、第307 條，判
    決如主文。
中　　華　　民　　國　　94　　年　　12　　月　　30　　日
                      刑事第十二庭審判長法  官  游 紅 桃
                                        法  官  黃 永 定
                                        法  官  陳 雪 玉
以上正本證明與原本無異。
如不服本判決，應於判決送達後10日內向本院提出上訴狀（應附
繕本），上訴於臺灣高等法院。
　　　　　　　　　　　　　　          　書記官　戴 育 萍
中　　華　　民　　國　　95　　年　　1 　　月　　4 　　日
附表：
壹、81年6月10日修正前之條文
第 38 條
擅自重製他人之著作者，處六月以上三年以下有期徒刑，得併科
三萬元以下罰金；其代為重製者亦同。
銷售、出租或意圖銷售、出租而陳列、持有前項著作者，處二年
以下有期徒刑，或併科二萬元以下罰金。意圖營利而交付前項著
作者亦同。
貳、81年6月10日修正公布之著作權法第87條、第93條
第87條
有左列情形之一者，視為侵害著作權或製版權：
一、以侵害著作人名譽之方法利用其著作者。
二、明知為侵害著作權或製版權之物而散布或意圖散布而陳列或
    持有或意圖營利而交付者。
三、意圖在中華民國管轄區域內散布而輸入在該區域內重製係屬
    侵害著作權或製版權之物者。
四、明知係侵害電腦程式著作財產權之重製物而仍作為直接營利
     之使用者。
第93條
有左列情形之一者，處二年以下有期徒刑，得併科新臺幣十萬元
以下罰金：
一、侵害第十五條至第十七條規定之著作人格權者。
二、違反第七十條規定者。
三、以第八十七條各款方法之一侵害他人之著作權者。
、87年1月21日修正公布之著作權法第87條、第93條
第87條
有下列情形之一者，除本法另有規定外，視為侵害著作權或製版
權︰
一  以侵害著作人名譽之方法利用其著作者。
二  明知為侵害著作權或製版權之物而散布或意圖散布而陳列或
    持有或意圖營利而交付者。
三  輸入未經著作財產權人或製版權人授權重製之重製物或製版
    物者。
四  未經著作財產權人同意而輸入著作原件或其重製物者。
五  明知係侵害電腦程式著作財產權之重製物而仍作為直接營利
    之使用者。
第93條
有下列情形之一者，處二年以下有期徒刑，得併科新臺幣十萬元
以下罰金︰
一  侵害第十五條至第十七條規定之著作人格權者。
二  違反第七十條規定者。
三  以第八十七條各款方法之一侵害他人之著作權者。
肆、90年11月12日修正公布之著作權法第87條、第93條
第87條
有下列情形之一者，除本法另有規定外，視為侵害著作權或製版
權︰
一  以侵害著作人名譽之方法利用其著作者。
二  明知為侵害著作權或製版權之物而散布或意圖散布而陳列或
    持有或意圖營利而交付者。
三  輸入未經著作財產權人或製版權人授權重製之重製物或製版
    物者。
四  未經著作財產權人同意而輸入著作原件或其重製物者。
五  明知係侵害電腦程式著作財產權之重製物而仍作為直接營利
    之使用。
第93條
有下列情形之一者，處二年以下有期徒刑，得併科新台幣十萬元
以下罰金︰
一  侵害第十五條至第十七條規定之著作人格權者。
二  違反第七十條規定者。
三  以第八十七條各款方法之一侵害他人之著作權者。
伍、92年2 月9 日修正公布之著作權法第87條、第93條及增定
    第91條之1
第87條
有下列情形之一者，除本法另有規定外，視為侵害著作權或製版
權：
一  （刪除）
二  明知為侵害製版權之物而散布或意圖散布而公開陳列或持有
    者。
三  輸入未經著作財產權人或製版權人授權重製之重製物或製版
    物者。
四  未經著作財產權人同意而輸入著作原件或其重製物者。
五  明知係侵害電腦程式著作財產權之重製物而作為營業之使用
    者。
六  明知為侵害著作財產權之物而以移轉所有權或出租以外之方
    式散布者，或明知為侵害著作財產權之物意圖散布而公開陳
    列或持有者。
第93條
意圖營利而有下列情形之一者，處二年以下有期徒刑、拘役，或
併科新臺幣五十萬元以下罰金：
一  違反第七十條規定者。
二  以第八十七條第二款、第三款、第五款或第六款之方法侵害
    他人之著作財產權者。
非意圖營利而犯前項之罪，其重製物超過五份，或權利人所受損
害超過新臺幣三萬元者，處一年以下有期徒刑、拘役，或科或併
科新臺幣二十五萬元以下罰金。
第91-1條
意圖營利而以移轉所有權之方法散布著作原件或其重製物而侵害
他人之著作財產權者，處三年以下有期徒刑、拘役，或科或併科
新臺幣七十五萬元以下罰金。
非意圖營利而以移轉所有權之方法散布著作原件或其重製物，或
意圖散布而公開陳列或持有而侵害他人之著作財產權者，散布份
數超過五份，或其侵害總額按查獲時獲得合法著作重製物市價計
算，超過新臺幣三萬元者，處二年以下有期徒刑、拘役，或科或
併科新臺幣五十萬元以下罰金。
犯第一項之罪，其重製物為光碟者，處三年以下有期徒刑、拘役
，或併科新臺幣一百五十萬元以下罰金。
犯前項之罪，經供出其物品來源，因而破獲者，得減輕其刑。
陸、93年9 月1 日修正公布之著作權法第87條、第91條之1 、第
    93條
第87條
有下列情形之一者，除本法另有規定外，視為侵害著作權或製版
權：
一、以侵害著作人名譽之方法利用其著作者。
二、明知為侵害製版權之物而散布或意圖散布而公開陳列或持有
    者。
三、輸入未經著作財產權人或製版權人授權重製之重製物或製版
    物者。
四、未經著作財產權人同意而輸入著作原件或其重製物者。
五、以侵害電腦程式著作財產權之重製物作為營業之使用者。
六、明知為侵害著作財產權之物而以移轉所有權或出租以外之方
    式散布者，或明知為侵害著作財產權之物，意圖散布而公開
    陳列或持有者。
第91條之1
擅自以移轉所有權之方法散布著作原件或其重製物而侵害他人之
著作財產權者，處三年以下有期徒刑、拘役，或科或併科新臺幣
五十萬元以下罰金。
明知係侵害著作財產權之重製物而散布或意圖散布而公開陳列或
持有者，處三年以下有期徒刑，得併科新臺幣七萬元以上七十五
萬元以下罰金。
犯前項之罪，其重製物為光碟者，處六月以上三年以下有期徒刑
，得併科新臺幣二十萬元以上二百萬元以下罰金。但違反第八十
七條第四款規定輸入之光碟，不在此限。
犯前二項之罪，經供出其物品來源，因而破獲者，得減輕其刑。
第93條
有下列情形之一者，處二年以下有期徒刑、拘役，或科或併科新
臺幣五十萬元以下罰金：
一、侵害第十五條至第十七條規定之著作人格權者。
二、違反第七十條規定者。
三、以第八十七條第一款、第三款、第五款或第六款方法之一侵
    害他人之著作權者。但第九十一條之一第二項及第三項規定
    情形，不包括在內。
